臺灣臺北地方法院刑事判決　　　　　　　93年度訴緝字第90號
公　訴　人　臺灣臺北地方法院檢察署檢察官
被　　　告　丁○○
　　　　　　　　　　戶南投縣草.
選任辯護人　徐方齡律師
上列被告因偽造文書等案件，經檢察官提起公訴（九十二年度偵
字第四○三六號、第四九八四號、第一二九六五號、第一四四八
四號）及移送併辦（台灣南投地方法院檢察署九十三年度偵緝字
第九三號），本院判決如下：
    主  文
丁○○行使偽造私文書，足以生損害於他人，處有期徒刑陸月，
如易科罰金以參佰元折算壹日，偽造之「宏照傳播有限公司」薪
資單參紙，沒收之；又竊盜，處有期徒刑肆月，如易科罰金以參
佰元折算壹日。應執行有期徒刑玖月，如易科罰金以參佰元折算
壹日，偽造之「宏照傳播有限公司」薪資單參紙，沒收之。
   犯罪事實
一、丁○○於民國八十八年間經由土地仲介趙惠德認識地主癸○○，九十一年六月間某日獲悉癸○○欲出售其坐落屏東土地
    時常北上與土地仲介趙惠德在台北市○○○路咖啡廳面談土
    地仲介之事，雖明知自身根本未做任何投資，因需用錢，竟
    基於意圖為自己不法所有之概括犯意，數次於癸○○北上與
    趙惠德在台北市○○○路咖啡廳碰面時，亦前往該咖啡廳，
    起初遊說癸○○共同投資古董家具買賣，佯稱其買了價值新
    台幣（下同）二百五十萬元之古董家具，惟尚差三十萬元，
    轉手可賣五百萬元，且已經找到買主，癸○○若投資三十萬
    元，一個月後可取回七十五萬元云云，見癸○○不為所動，
    則改口向癸○○調借面額三十萬元之支票以向他人調現投資
    該筆古董家具買賣，一個月會返還支票云云，癸○○誤信丁○○確實有做上開古董家具買賣，且一個月後會返還支票，
    因陷於錯誤而於九十一年七月十五日與妻楊陳碧月一同前往
    南投縣草屯鎮○○路 225－13號丁○○住處，將發票人為癸○○，票號FAY0000000號，面額三十萬元，發票日為九十一
    年八月十五日之中國農民銀行支票一紙交予丁○○，丁○○
    雖當場亦簽發票號 WG0000000號，面額三十萬元，發票日為
    九十一年七月十五日，到期日九十一年八月十五日之本票一
    紙交予癸○○收執，之後丁○○即持向某不詳之人調借二十
    萬元，而該支票屆期因銀行存款不足遭退票，持票人於發票
    日後十二日持向癸○○催討，癸○○與丁○○連繫，丁○○
    則藉詞推托，癸○○不堪執票人一再催乃先將三十萬元存入
    銀行讓支票兌領，嗣於九十一年九月十四日癸○○找到丁○○，丁○○雖另交付帳號： 000000000，發票人「宗昆企業
    有限公司（負責人庚○○）」票號 CG0000000（發票日九十
    一年十月二十八日）、 CG0000000（發票日九十一年十月二
    十七日），面額均五十五萬元之彰化商業銀行吉林分行支票
    二紙予癸○○，惟上開帳戶於九十一年十月十五日經拒絕往
    來而支票均遭退票，丁○○亦避不見面，至此癸○○始知受
    騙。
二、丁○○於九十一年七月間認識丑○○，知悉丑○○為單親媽
    媽獨立扶養子女需用錢，認有機可趁，承前意圖為為自己不
    法所有之概括犯意，九十一年七月底、八月初數次打電話約
    丑○○在台北市○○街肯德基速食店碰面，對羅珍佯稱某基
    金會正欲招募義工，加入後每年可無息借款五十萬元，惟需
    先繳付手續費用五萬元云云，並提出「基金會放款新專案」
    之書面資料一紙，另亦簽發一紙票號 WG0000000號，發票日
    九十一年八月九日、到期日九十一年八月十六日，面額五十
    萬元之本票交予丑○○收執，保證一定可以無息貸得五十萬
    元，致使丑○○信以為真，而於九十一年八月九日、十三日
    及十五日，在台北市陽信銀行蘭雅分行，先後匯款三萬元、
    二萬元及三千元至丁○○所使用，其子甲○○在南投縣草屯
    鎮大觀郵局所開立之第 000000－0號郵政存簿儲金帳戶內，
    於九十一年九月六日在台北市○○街肯德基速食店交付現金
    一萬元給丁○○，之後丁○○即不接丑○○電話，避不見面
    ，丑○○始知受騙。
三、丁○○明知自已於九十一年七月至九月未曾在宏照傳播有限
    公司擔任業務經理，因需用錢，於九十一年十月十六日下午
    三時許，在台北市○○路旁之麥當勞速食店前走廊，以七千
    元現金向自稱「己○○」之女子購買取得蓋有「宏照傳播有
    限公司」及負責人「子○○」偽造印文各一枚，姓名：丁○○，職稱：業務經理之內容不實之九十一年七月、八月、九
    月「宏照傳播有限公司」偽造薪資單三份，並基於行使偽造
    私文書及承前意圖為自己不法所有之概括犯意，於翌日（十
    七日）上午十時三十分許，持該偽造之「宏照傳播有限公司
    」薪資單至台北市○○路七二號台灣土地銀行台北分行，在
    台灣土地銀行現金卡申情書、啟用登錄申請書上填寫自己個
    人姓名等基本資料，同時在公司資料欄內填寫在「宏照傳播
    有限公司」任業務經理，年收入新台幣八十五萬四千元之不
    實資料後，連同該三份「宏照傳播有限公司」偽造薪資單行
    使交付與台灣土地銀行台北分行之承辦行員壬○○，企圖以
    上開不實資料申辦額度二十五萬元之現金卡，嗣因該銀行之
    徵信科辦理徵信發現丁○○根本未在「宏照傳播有限公司」
    任職查覺有異，遂立即報警處理，並於當日下午四時三十分
    許丁○○再回台灣土地銀行台北分行領取申辦之現金卡時將
    丁○○逮捕究辦，丁○○始未得逞。
四、丁○○於九十二年五月十七日上午十一時與戊○○、辛○○
    在台北市○○路麥當勞速食店內碰面談生意，席間丁○○利
    用戊○○專注書寫資料時，意圖為自己不法之所有，趁旁人
    不注意之際，伸手進去放在戊○○身旁，已開啟之包包內取
    出戊○○所有皮夾（內有現金約二萬五千元至三萬元、身分
    證、駕照、健保卡、車號HBI－728號重型機車行照、台新太
    陽普卡信用卡一張、萬通銀行及泛亞銀行金融卡各一張、會
    員卡、信用卡簽帳單數張及附表所示之統一發票二紙），竊
    盜戊○○之皮夾一個得手，之後即將上開皮夾藏放在身上，
    並於當日下午一時三十分藉故先行離席，嗣於當日下午五時
    許戊○○在台北市○○區○○街購物打開皮包欲取皮夾內現
    金付款時發現皮夾不見，再於當晚八時返回住處找尋確定皮
    夾不見，遂前往台北縣警察局汐止分局汐止派出報案，雖透
    過辛○○約丁○○於翌日上午十時三十分許在台北市○○路
    與開封街口麥當勞碰面並通知台北市政府警察局中山分局長
    春派出所警員到場處理，而在丁○○皮包內發現現金二萬六
    千元，因警方以戊○○無法提出失竊紙鈔號碼為由，未做進
    一步調查即讓丁○○離開，戊○○心有未甘，於九十二年五
    月二十三日上午十時許在台北市○○路發現丁○○蹤跡，又
    報警到場處理，因自洪瑞幹皮包內發現戊○○原置放皮夾內
    之附表所示之統一發票二張而查悉上情。
五、案經被害人丑○○、戊○○訴由台北市政府警察局中山分局
    、中正第一分局移送台灣台北地方法院檢察署檢察官偵查起
    訴及被害人癸○○訴由屏東縣警察局屏東分局報請台灣南投
    地方法院檢察署檢察官偵查移送本院併案審理。
    理由
一、訊據被告丁○○矢口否認有何詐欺、行使偽造私文書及竊盜
    犯行，辯稱：「…丑○○有同意跟我做生意，我已經還羅小
    姐錢了…我有拿去申請，我沒有偽造薪資單…我沒有偷東西
    …」（九十三年五月三日本院準備程序）、「…丑○○部分
    我沒有詐欺，我有開本票，如果我有錢我一定還，我不承認
    ，癸○○我也是有開憑據商業本票給他，我每個月要還他壹
    萬，他不要…己○○的薪資單是偽造的跟我無關…」（九十
    四年四月一日本院審理）等語。經查：
(一)、犯罪事實一部分，有關被告於前述時、地以投資古董家具買
    賣尚欠三十萬元而向證人癸○○借面額三十萬元之支票以向
    他人調借週轉，保證一個月返還支票，嗣上開出借支票遭退
    票，執票人持向癸○○催討，癸○○聯絡被告出面處理，被
    告藉詞推托，癸○○不堪催討，遂將三十萬元存入銀行使支
    票兌領，被告嗣更避不見面各情，已據證人癸○○於警詢、
    偵查及本院審理時指述甚詳，並有本票影本一紙及中國農民
    商業銀行票號：FAY0000000號之支票存根聯影本各一紙（台
    灣南投地方法院檢察署九十二年度偵字第六六七號卷第19頁
    ）在卷可稽，而被告坦認有於前述時、地向癸○○借面額三
    十萬元之支票，並持向他人調借二十萬元之情不諱，惟先後
    以「…我是告訴他我要做生意有困難，他要幫我，我有告訴
    他若是我做生意有賺錢，我會返還他之本金及利息，但是我
    沒沒有說利息多少…我向他借錢時，他知道我是作知遇之恩
    有困難…」（九十三年五月二日偵查，台灣南投地方法院檢
    察署九十三年度偵緝字第九三號）、「…我在九十一年的時
    候，我的生活有困境，因為我有做古董家具的買賣，我有到
    鄉下去看家具，大概兩百五十萬元可以買回來，我家裡的家
    具評估賣掉可能還缺三十萬元所以我跟癸○○開口，癸○○
    就跟他太太安排到我家看我是否作古董家具，那一天他看到
    我真的作骨董家具，所以他就拿三十萬元支票借給我，當時
    我就先把那張支票拿去貼現…那時候給我貼現的人扣掉仲介
    費以後就給我二十萬元。後來我家裡的家具沒有辦法賣到兩
    百二十二萬，所以我籌不到二百五十萬元，所以我就放棄沒
    有買，這些錢家裡的費用也用掉了…」（九十三年八月十六
    日本院審理）、「…認識楊先生的兩三年期間我們很熟，因
    為我的生活很苦，我有要求楊先生幫助一下，我說我家中有
    做文藝民藝骨董買賣，是否可幫我，楊先生很善良願意幫這
    個忙…我有開一張商業本票…我要把家中的民藝賣掉，再去
    買其他的骨董…因為一時賣不掉，集中不來這些資金…」（
    九十三年九月十四日本院審理）等詞置辯，然而根據財政部
    台灣省中區國稅局大智稽徵所九十三年十二月十三日中區國
    稅大智四字第0930025871號函送之納稅義務人丁○○君財產
    歸戶資料清單及八十九年至九十一年度綜合所得稅結算申報
    書影本四紙及財政部台灣省中區國稅局南投縣分局九十三年
    十二月十四日中區國稅投縣四字第0930024970號函送之丁○○君八十九年度至九十二年度各類所得資料清單及財產歸屬
    資料可知，被告於八十九年至九十二年間並無任何薪資所得
    ，有前開資料附於本院卷(二)可稽，而被告一再表示其係九二
    一大地震災民，且稱「…我沒有申請，因為當時我逃命出走
    ，而且我們是貧民，我們租屋在外，沒有自己房子…」等語
    ，是則被告前揭所稱在做古董投資生意，及所居住之屋內有
    可變賣籌措二百多萬元之民藝骨董或家具等詞，誠屬令人懷
    疑，何況癸○○出借支票之日期為九十一年七月十五日，支
    票之發票日為九十一年八月十五日，此已據證人癸○○陳明
    在卷，並有支票存根聯影本可稽，如果被告向癸○○借用支
    票確係調現籌集投資款，則於資金無法籌足而投資做罷時，
    返還支票或票款即可，卻早已將上開面額三十萬元之支票調
    現二十萬元，復於該支票發票日亦讓支票因存款不足退票，
    發票日後十二日癸○○經執票人催討，聯絡被告出面處理時
    則已無能力支付上開票款，以上開支票調借之二十萬元被告
    亦已用磬，已據證人癸○○及被告供述在卷，顯見被告向證
    人癸○○商支票之用途非在古董投資，係另有其他用途，且
    由該二十萬元立即被花用完畢後，無能力處理該支票款之情
    形以觀，顯見被告當時之財務狀況窘困，己身已無資力，而
    被告對證人癸○○隱瞞其財務狀況窘困情形－已無資力，尤
    甚者無法負擔支票款項，卻以從事古董投資尚欠三十萬元資
    金為由向癸○○借用支票調現，難認主觀上無不法所有之意
    圖，復由被告簽發交予證人癸○○之本票記載到期日－九十
    一年八月十五日可知，證人癸○○指其於九十一年七月十五
    日將支票借予被告時，被告保證一個月後返還之詞可採，而
    此更足徵為被告施用詐術之手段，是被告辯稱有開憑據商業
    本票給癸○○足證其無詐欺之詞不足採信。至於被告嗣雖又
    交付給癸○○帳號：000000000，發票人「宗昆企業有限公
    司（負責人庚○○）」票號CG0000000（發票日九十一年十
    月二十八日）、CG0000000（發票日九十一年十月二十七日
    ），面額均五十五萬元之彰化商業銀行吉林分行支票二紙，
    惟上開帳戶於九十一年十月十五日經拒絕往來，該二紙支票
    均遭退票無由兌現各情，有支票及影本各一紙（台灣南投地
    方法院檢察署九十二年度偵字第六六七號第22頁至第24頁）
    、法務部票據信用資訊連結作業查詢明細表（戶名：宗昆企
    業有限公司）（本院卷(二)）在卷可稽，被告對上開支票之來
    源支吾其詞，參以被告向癸○○借得之支票面額為三十萬元
    ，嗣交付給癸○○之該二紙支票均為五十五萬元，顯然不合
    常情，如果上開支票確係可兌領之支票，則被告持向他人調
    借再償還癸○○支票款項即可，卻交付面額超出三十萬元甚
    多之支票二紙給癸○○，其顯然知悉支票係為無法兌領之空
    頭支票至明，從而被告將該二紙支票交予癸○○並不足以證
    明其無詐取癸○○支票之證據。
(二)、犯罪事實二部分，有關被告於前述時、地以某基金會正欲招
    募義工，加入後每年可無息借款五十萬元，惟需先繳付手續
    費用五萬元云云，保證一定可以無息貸得五十萬，邀丑○○
    參加，並提出「基金會放款新專案」之書面資料一紙，與簽
    發一紙票號WG0000000號，發票日九十一年八月九日、到期
    日九十一年八月十六日，面額五十萬元之本票交予丑○○收
    執，丑○○則先後匯三萬元、二萬元及三千元至被告所告知
    之其子甲○○在南投縣草屯鎮大觀郵局所開立之第000000－
    0號郵政存簿儲金帳戶內，復於九十一年九月六日又當面交
    付一萬元現金給被告，之後被告即不接電話，避不見面等情
    ，已據證人丑○○於警詢、偵查及本院審理指述甚詳，並有
    丑○○陽信銀行存摺存放款明細、票號WG0000000號本票、
    基金會放款新專案、中華郵政股份有限公司南投郵局九十二
    年四月十六日勞字第0920100419號函送之甲○○在大觀郵局
    開立第000000－0號郵政存簿儲金帳戶之歷史交易清單（九
    十二年度偵字第四○三六號卷第8、9、20、34、35頁）在卷
    可稽，被告坦認有以某基會欲招收義工而邀丑○○參加，並
    收取為珍上開所匯之三萬元、二萬元及三千元款項及交付之
    現金一萬元之情不諱，惟否認有何詐欺犯行，辯稱：「…丑
    ○○有同意跟我做生意…」（九十三年五月三日本院準備程
    序，卷(一)）、「…丑○○是樂意跟我做生意的，因為她跟我
    參與生意…」（九十三年五月二十四日本院準備程序，卷(一)
    ）、「…證人同意投資我這個項目…我寫五十萬元本票是很
    誠懇的，這個基金會成功後該給的利潤會給他…」（九十三
    年七月八日本院審理）、「…通通都是丑○○自願跟我合作
    做生意的…」（九十四年四月一日本院審理）云云，然而被
    告於警詢、偵查時稱：「…我之前遭香港的詐騙集團騙錢，
    我自己被騙了六十幾萬…都被香港集團騙走了…我也是拿了
    我丈夫及兒子的錢投入香港的詐騙集團…」（九十一年十一
    月二十一日警詢，九十二年度偵字第四○三六號）、「…我
    自己也是被害人，我後來要找香港集團的人就找不到人了…
    」（九十二年四月十八日偵查，九十二年度偵字第四九八四
    號卷），嗣於本院審理時則稱「…因為沒有成功，我不是真
    的要騙他…（跟丑○○拿的錢到哪裡去了？）通通花掉手續
    費，我已經陸陸續續有還給他一萬元…（成立基金會的資料
    ？）已經散開了，沒有資料，因為籌不到十個人所以沒有資
    料…（籌不到十人，為何要先收錢？）國外有一個基金會說
    要成立壹個分會作善事，這是大家要做事的共識…」（九十
    三年十二月三日本院審理）等語，前後所述迥然不同，而對
    於邀丑○○參加「基金會放款新專案」之發起組織，則以「
    …（你要投資有何利潤，如何得利？）因為有大財團到臺灣
    來…募集義工滿額的名額，這個大財團就會發動這個利潤給
    義工，可以說是貸款…（是什麼財團要到臺灣來？）那時候
    是一個很大的財團，我記不起來是什麼財團…」（九十三年
    七月八日本院審理）、「…（成立基金會的資料？）已經散
    開了，沒有資料，因為籌不到十個人所以沒有資料…（籌不
    到十人，為何要先收錢？）國外有一個基金會說要成立壹個
    分會作善事，這是大家要做事的共識…」（九十三年十二月
    三日本院審理）等詞含混搪塞，是否確有被告上開所指有國
    外某大財團成立基金會無息放款一事，實難令人置信，而且
    據卷附之「基金會放款新專案」記載內容：「1.名額限：壹
    拾伍名。2.資金：限每位伍拾萬元整…4.手續費：台幣伍萬
    元…(一)流程：參加者年齡30歲至60歲，品格優精六個月後基
    金會通知參入當義工服務有底薪固定收入…(二)資金來源由善
    心人員提供有心翻身機運『免還利息請勿失良機』…(三)參加
    者將申請手續費款收據及手機或家宅電話名字親自傳真…接
    到收據單三天內通知指定銀行或郵局開戶將帳號再傳真一次
    知會，自申請手續至放款十個工作天…」等，顯非尚待招募
    成員始成立之組織，且僅須品格優精之年齡30歲至60歲之人
    ，即有機會加入當義工服務有底薪固定收入，更有五十萬元
    之無息貸款，如此優渥條件，如果確係有上開專案，被告卻
    稱因招募不到十位成員而作罷，殊無可能，且參以被告取得
    丑○○上述匯款及現金後即避不見面，此亦據證人丑○○證
    述在卷，證人乙○○亦證稱：「…，我出國之前，被告纏著
    丑○○，我出國之後就發生這個事情，在回國的時候遇到被
    告，被告看到丑○○轉頭就跑，我就把被告抓起來給派出所
    …」（九十三年八月十二日本院審理），被告亦稱：「…在
    路上被證人（指丑○○）攔到廟…他們硬把我的包包打開拿
    了二千元…」等，可知證人丑○○上開指稱被告取得其上述
    匯款及現金後即避不見面之詞可採，益徵在在足徵上開「基
    金會放款新專案」係假的，被告因詐騙丑○○而情虛。另據
    被告於九十一年八月九日（即丑○○第一次匯款之日期）簽
    發交付給丑○○，面額五十萬元之本票，記載之到期日為九
    十一年八月十六日，相隔七日，亦可知證人丑○○所述：「
    …被告跟我說在我的資料裡面有寫說我是特優的已經通過了
    ，錢會隔一個星期就會撥款…因為被告要保證撥款，要取得
    我的信任…」（九十三年七月八日本院審理）等詞真實可採
    。從而被告以不存在之「基金會放款新專案」邀丑○○參加
    ，保證並告知上開放款專案已通過，致丑○○因而匯款及交
    付現金給其，被告主主觀上自有不法所有之意圖，客觀上亦
    有施用詐術而致丑○○陷於錯誤而交付財物之行為至明。
(三)、犯罪事實三部分，(1)「宏照傳播有限公司」之負責人為子○○，該公司登記營業項目為：「展覽圖表、電腦切割商標文
    字、珍珠板商標文字、壓克力燈箱盒罩、布條旗幟之製造買
    賣業務。前項有關產品之廣告設計業務。展覽會場電視牆布
    置設計。前各項有關產品之進出口貿易業務。代理前各項有
    關國內外廠商產品之投標報價及經銷業務。」，有「宏照傳
    播有限公司」台北縣政府營利事業登記證及公司基本資料查
    詢（九十二年度偵字第四九八四號卷第7、20頁）在卷可稽
    。(2)被告於九十一年十月十七日上午十時三十分許前往台灣
    土地銀行台北分行在台灣土地銀行現金卡申情書、啟用登錄
    申請書上填寫自己個人姓名等基本資料，同時在公司資料欄
    內填寫在「宏照傳播有限公司」任業務經理，年收入新台幣
    八十五萬四千元之不實資料後，連同三份「宏照傳播有限公
    司」偽造薪資單交付與台灣土地銀行台北分行之承辦行員壬○○，申辦額度二十五萬元之現金卡之情，已據被告於警詢
    、偵查及本院審理時及證人壬○○於警詢陳述在卷，並有台
    灣土地銀行現金卡申情書、啟用登錄申請書及「宏照傳播有
    限公司」九十一年七、八、九月之薪資單影本各一份（九十
    二年度偵字第四九八四號卷第14頁至第19頁）在卷可稽。(3)
    證人子○○於警詢及本院審理時則均證述：「…現員工二人
    …（你是否於九十一年七月至九月聘請過丁○○…為貴公司
    業務經理？）沒有。不認識…（現警方所出示『宏照傳播有
    限公司』薪資單影本予你審視，是否為你公司所開立？）不
    是。公司從未使用薪資單，都是用一般信封袋裝薪資交付員
    工…」（九十二年二月七日警詢，九十二年度偵字第四九八
    四號）、「…（被告有無在你的公司擔任業務經理？）不是
    ，我沒有見過她…（被告拿出你的公司工作薪水單，去銀行
    貸款，有何意見？提示）那不是我們公司的薪水單，章也不
    是公司的，我沒有僱請她擔任宏照業務經理，付給他那些薪
    水…（薪水單是否不是你公司的薪水單？）我們公司沒有這
    樣的薪水單…（公司有無己○○女子？）沒有…」（九十四
    年二月四日本院審理），證人薄震中於九十二年六月二十五
    日偵查時亦證稱：「…（九十一年十月十六日在台北市○○
    路之麥當勞『張』（指己○○）有拿薪資單給『洪』（被告
    丁○○）？）是，『洪』給『張』七千元購買薪資證明…」
    （九十二年度偵字第四九八四號）等，被告亦坦認於九十一
    年七月至九月未曾在「宏照傳播有限公司」擔任任何職務，
    持用以申辦現金卡之「宏照傳播有限公司」薪資單係其花錢
    向己○○購得，惟稱「…經921大地震後，全家生活困苦，
    急需金錢解困，而且我也不知道朋友為了幫我而拿偽造薪資
    單讓我去銀行辦理現金卡是違法行為…」（九十一年十月十
    七日警詢，九十二年度偵字第四九八四號）、「…因為我是
    九二一災民到台北來，己○○很樂意我的幫我貸款，說只要
    給他七千元就可以貸款，他交給我的事情我都不知道，我有
    拿他給我的資料去辦理貸款，我是聽他說這樣可以去辦，我
    就去辦…」（九十三年五月二十四日準備程序）、「…（有
    無領到薪資單上面的薪水？）他先把我掛單讓我能夠貸款，
    再幫我引進到那家公司工作…（己○○是否是那家公司的老
    闆？）我也不知道…（那家公司的老闆是否有跟你面談過？
    ）沒有…（有無說將來要給你薪資單上的薪水？）我不了解
    （是否知道你不符合貸款的資格？）不知道…（有無固定工
    作所得？）沒有…」（九十三年十二月三日本院審理）等詞
    ，然而被告始終無法提供所稱「己○○」女子之確實資料供
    本院查詢傳訊，所提供之「己○○」使用之門號0000000000
    、0000000000，經查詢使用人為劉碧玉，有遠傳公司行動電
    話基本資料一紙（九十二年度偵字第四九八四號卷第45頁）
    在卷可稽，證人劉碧玉於九十二年七月二十三日偵查亦到庭
    證述上開門號均非其申請使用，另被告所提供之0000000000
    門號則已經停用，亦有電話紀錄可稽，又被告民國三十三年
    六月三十日出生，年屆六十歲，非為稚齡幼童，於本案審理
    時被告均能就所起訴之各項犯罪事實提出答辯而應對如流，
    於九十四年四月一日本院審理時亦稱：「…我以前也開過公
    司，我也是一個很能幹的女人…」等詞，如前所述，被告未
    曾在「宏照傳播有限公司」工作，其花費七千元向「己○○
    」之女子購得「宏照傳播有限公司」九十一年七至九月之薪
    資單，難認無該薪資單係偽造的認知，另被告於申請現金卡
    當時並無工作及任何收入，並稱：「…經921大地震後，全
    家生活困苦，急需金錢解困…」、「…因為我是九二一災民
    到台北來…」等，如果向銀行告知上情，因被告使用現金卡
    貸用現金後，衡情根本無力償還，從而銀行根本不會准核現
    金卡，被告隱瞞上情，並持用內容不實之偽造薪資單，主觀
    上自有不法所有意圖，客觀上行使偽造之薪資單申辦現金卡
    為行使偽造私文書及施用詐術之行為至明。至於被告另稱「
    己○○」之人於其申辦取得現金卡會將會引介被告進入「宏
    照傳播有限公司」工作，因「宏照傳播有限公司」營業項目
    為美工製作（電腦割字，彩色輸出等），營業額為每月約四
    ．五十萬元，員工二名，此均據證人子○○陳明在卷，而被
    告歷次於警詢、偵查及本院審理時均係稱其從事土地買賣仲
    介，未曾表示有美工製作之技能，且已逾六十歲，證人子○○根本不會以每月三萬五千示之薪資雇用無美工製作專長之
    被告在公司擔任業務經理之職務，是知被告此部分所辯是屬
    無稽，不足採信。
(四)、犯罪事實四部分，(1)前揭證人戊○○與被告在麥當勞速食店
    內碰面談生意，於當日下午一時許被告先行離去，戊○○繼
    續留在現場，之後購物準備付帳時發現原放在包包內之放有
    現金約二萬五千元至三萬元、身分證、駕照、健保卡、車號
    HBI－728號重型機車行照、台新太陽普卡信用卡一張、萬通
    銀行及泛亞銀行金融卡各一張、會員卡、信用卡簽帳單數張
    及附表所示之統一發票二紙之皮夾一個不見，待返回住處確
    定皮夾不見，因懷疑係被告竊走，遂請友人出面約被告於翌
    日上午在館前路與開封街口碰面，不知戊○○會出現之被告
    抵達後，一看見戊○○在場轉頭要離開，戊○○與友人阻擋
    被告離去並報警到場處理，而在被告包包內發現二萬六千元
    現金，惟處理警員以戊○○未提出失竊紙鈔號碼為由未做任
    何處理而讓被告離去，數日後（九十二年五月二十三日）戊○○再度碰見被告又報警到場處理，在被告包包內發現原放
    置於失竊皮夾內之附表所示戊○○消費取得之統一發票二紙
    各情，已據證人戊○○於警訊、偵查及本院審理時指述綦詳
    ，並有台北市政府警察局中山分局受理刑事案件報案三聯單
    （九十二年度偵字第一四四八四號卷第10頁）、台北市政府
    警察局中正第一分局搜索扣押筆錄、扣押物品收據證明書、
    自願受搜索同意書、附表所示統一發票二紙、台新銀行生活
    信用卡帳單（九十二年度偵字第一二九六五號卷第9至第11
    頁、第16頁、第39頁）在卷可稽。(2)被告坦認於前述時、地
    與戊○○碰面，並先後在其包包內發現有現金二萬六千元、
    附表所示之統一發票二紙之情不諱，惟對於在其包包內發現
    之現金二萬六千元則先後辯稱：「…（當天皮包內有二萬六
    千元？）是的…（二萬六千元何處來？）做生意自己賺的…
    （作何生意？）土地買賣…（那筆土地買賣、出賣人、買受
    人為何、買賣時間為何？）我都忘記了，我得到佣金時就忘
    記了，且也不方便說…我不方便提供，我要更正我向朋友借
    錢要來交會錢…」（九十二年八月十五日偵查，九十二年度
    偵字第一二九六五號）、「…這個錢是丙○○借給我的，因
    為我找不到丙○○，所以檢察官准我講理由…」（九十四年
    四月一日本院審理）等，而對於被查獲之附表所示統一發票
    二紙則稱：「…這兩張發票是我在台北火車站捷運大街撿到
    ，大概是五月二十一號晚上十點左右撿到的，我撿到好幾張
    自己也忘記了撿到幾張…」（九十二年五月二十三日警詢，
    九十二年度偵字第一二九六五號）、「…假如我有偷證人的
    錢的話，我不會把發票放在我的身上，因為我有撿發票的習
    慣，我常常在地上撿發票，我有五十多張發票，有在捷運地
    下街撿到的，如果我有偷證人錢的話，我不會把皮包裡面的
    東西全部倒出來…」（九十三年八月十二日本院審理）、「
    …在警局的時候，我自願把我的包包倒出來，裡面有三十幾
    張發票，他說要誣賴我成功…我有撿發票的習慣，我很窮，
    看到發票就是我的救命丹…可以對獎生活…」（九十四年四
    月一日本院審理）等語。(3)雖然證人丙○○於九十三年八月
    十二日及九十三年十二月三十一日本院審理時均到庭證述其
    於九十二年五月十日中午曾在台北市○○○路中山堂前廣場
    出借現金三萬五千元予被告，核與被告於九十三年八月十二
    日本院審理時供述之情形相符，但證人丙○○及被告均表示
    二人事先並未相約，證人丙○○復稱平時身上攜帶之現金為
    三千元或五千元不等（見九十三年八月十二日本院審理筆錄
    第19頁），則當日與被告不期而遇適有三萬五千元現金出借
    給被告未免巧合，此外二人就該筆三萬五千元款項有無約定
    還款時間，證人丙○○則稱被告有告知六個月返還，且日後
    其亦有多次打電話向被告催討該筆借款（見九十三年八月十
    二日審理筆錄第19頁、第22頁），與被告供述：「…我有說
    我有做到仲介的話就會還給他，但是要給我幾個月時間，因
    為我也不知道何時會仲介成功…」（九十三年八月十二日審
    理筆錄第30頁）、「…他沒有跟我催討過，只是打電話問候
    而已…」（九十三年八月十二日本院審理筆錄第31頁）截然
    不同，另證人丙○○於九十三年十二月三十一日本院審理時
    雖當庭提出一紙內容記載：「92年5月10日向丙○○借參萬
    伍仟元整此據。丁○○。中華民國九十二年五月十日。」之
    借據影本，然「92年」之「2」字曾經塗改過，因係影本無
    從看出原先書寫之內容，又經問及證人丙○○上開借據是在
    何處書寫時，證人丙○○則係回答：「當場寫的，我是在中
    山堂對面的石頭上寫的。」（九十三年十二月三十一日本院
    審理筆錄第9頁），與被告於九十三年八月十二日本院審理
    時述：「…（你當時是用站著，你是在何處寫借據？）我有
    包包，我把紙放在包包上面寫的…」，完全不同，由上二人
    說詞諸多不合理及齟齬之處，證人丙○○是否確於九十二年
    五月十日有出借三萬五千元予被告誠屬可議，而且證人丙○○到庭證述出借被告三萬五千元之日期為九十二年五月十日
    ，離被告於九十二年五月十八日上午為證人戊○○攔下報警
    處理而在其皮包內發現二萬六千元現金，已有八日之久，尚
    不足證明該筆該二萬六千元即是丙○○當初所出借之該筆三
    萬五千元之其中款項，何況被告於偵查時對於該筆二萬六千
    元則係供稱因仲介而取得之佣金，異於係證人丙○○出借之
    詞；對於此被告雖於本院審理時曾解釋：「…因為我找不到
    丙○○，所以檢察官准我講理由…」（九十四年四月一日本
    院審理）等，然而被告與證人丙○○於九十三年八月十二日
    及九十三年十二月三十一日本院審理時均稱二人於九十二年
    五月十日後亦時常互有電話聯絡，是知被告所稱找不到丙○○之詞即有矛盾。(4)又附表所示之二紙統一發票係證人戊○○消費而取得，嗣因放在皮夾內而連同皮夾一起不見之情，
    已據證人戊○○陳明在卷，並有台新銀行信用卡帳單影本一
    紙在卷足稽，經核該二紙統一發票，消費日期分別為九十二
    年五月六日及九十二年五月十六日，如前所述，證人戊○○
    發現不見之時間為九十二年五月十七日下午四時許，距離被
    告所稱在台北東站地下街或捷運地下街撿拾之時間－九十二
    年五月二十一日，已有四日之久，衡諸常情，掉落在人潮擁
    擠地上之統一發票應會污損，然而自被告包包內取出扣案之
    附表所示二紙統一發票卻非常乾淨平整，未沾染灰塵，及未
    見有任何污損，顯非自地上拾得之已掉落地上有一段時日之
    統一發票，是被告所稱在台北東站地下街或捷運地下街根本
    不足採信。(5)此外，證人戊○○於發現皮夾失竊後，請友人
    出面約被告於翌日上午在館前路與開封街口碰面時，被告抵
    達後，一看見戊○○在場轉頭要離開，戊○○與友人阻擋被
    告離去並報警到場處理之情，迭據證人戊○○陳述在卷，此
    由被告於九十二年五月二十三日警詢時所稱：「…我於九十
    二年五月十八日早上十一時起在北市○○○○○街口，徐女
    曾與我拉扯包包，把我的包包帶子拉斷，此案並由中山分局
    長春派出所備案，我要對徐女提出搶劫…」（九十二年五月
    二十三日警詢，九十二年度偵字第一二九六五號）等詞，堪
    認證人戊○○上開指陳被告一看見其即轉頭要離開之詞為真
    實，更由此益徵被告確有竊取戊○○上揭皮夾而致有此心虛
    之舉措。
  綜上論述，本件事證明確，被告犯行堪以認定，應依法論科。
二、關於犯罪事實一部分，核被告所為係犯刑法第三百三十九條
    第一項之詐欺取財罪；犯罪事實二部分，核被告所為係犯刑
    法第三百三十九條第一項之詐欺取財罪；犯罪事實三部分，
    核被告所為係犯刑法第二百十六條、第二百十條之行使偽造
    私文書罪、第三百三十九條第三項、第一項詐欺取財未遂罪
    ；犯罪事實四部分，核被告所為係犯刑法第三百二十條第一
    項之竊盜罪。公訴人以依據財政部台灣省中區國稅局大智稽
    徵所九十三年十二月十三日中區國稅大智四字第0930025871
    號函送之納稅義務人丁○○君財產歸戶資料清單及八十九年
    至九十一年度綜合所得稅結算申報書影本四紙及財政部台灣
    省中區國稅局南投縣分局九十三年十二月十四日中區國稅投
    縣四字第0930024970號函送之丁○○君八十九年度至九十二
    年度各類所得資料清單及財產歸屬資料可知，被告於八十九
    年至九十二年間並無任何薪資所得亦未經營其他行業等情，
    而認前揭向癸○○詐取支票一紙、向丑○○詐取錢財及填載
    內容不實之申請書，連同偽造之薪資單，向土銀台北分行申
    辦詐取現金卡等，被告係以同一犯罪行為恃以維生之意思，
    反覆為之，符合常業犯之本質。惟按刑法上之常業犯，係以
    犯罪行為為生活之職業，恃之以維生。因之常業犯就其犯意
    而言，係以同一犯罪行為恃以維生之意思，反覆為之，具有
    同一不變犯意之連續性。就其犯罪行為客體內涵觀察，客觀
    上必須具有相當時間之連續性及可確定性，足以為生活之職
    業。因之對於客觀上以偶發、短暫性未具有相當時間延續性
    及可能性之事件，作為犯罪行為客體內涵者，因犯罪行為客
    體內涵客觀上不具延續性及可確定性，既不足以為生活之職
    業，自不足恃之維生，而不能論以常業犯（最高法院九十三
    年台上字第二七五二號裁判可參）。而被告前述向癸○○詐
    取支票一紙、向丑○○詐取錢財及填載內容不實之申請書，
    連同偽造之薪資單，向土銀台北分行申辦詐取現金卡之時間
    分別為九十二年六月間至九十二年七月十五日、九十二年七
    月底、八月初及九十二年十月十七日，態樣分別為「投資古
    董生意尚差三十萬元而商借支票調現」、「參加『基金會放
    款新專案』繳交手續費」及「填載內容不實之申請書，檢具
    偽造之薪資單，申辦現金卡」，各該犯罪行為之客體內涵，
    顯然與客觀上延續性及可確定性仍屬有間，尚不足恃之維生
    ，從而被告前揭所為不構成常業犯，起訴法條容有誤會，應
    予變更。被告前後二次詐欺取財既遂犯行、一次詐欺取財未
    遂犯行，時間緊接，所犯基本犯罪構成要件相同，係基於概
    括之犯意而為，應依刑法第五十六條連續規定論以一詐欺取
    財既遂罪論處並加重其刑。原起訴起旨雖對於被告向癸○○
    詐取支票之犯行未予起訴，惟與已經起訴且經本院判刑之詐
    欺罪部分具有連續犯之裁判上一罪關係，本院自得一併審理
    ，而此部分已經台灣南投地方法院檢察署（九十三年度偵緝
    字第九三號）移送本院併案審理，且經公訴人當庭補充。而
    所犯詐欺取財罪與行使偽造私文書罪間，則具有方法結果之
    牽連犯關係，應依刑法第五十五條規定從一重之行使偽造私
    文書罪論處。又行使偽造私文書罪與竊盜罪間，二者行為互
    異，犯意各別，應分論併罰。爰審酌被告之素行、犯罪之動
    機、目的、手段、犯罪所得金額暨所生危害、犯後態度不佳
    及已返還證人丑○○三萬元（有收據影本一紙在卷可稽）、
    迄未與被害人癸○○、戊○○達成和解以賠償損害等一切情
    狀，分別量處如主文所示之刑及諭知易科罰金之折算標準，
    並定應執行刑及諭知易科罰金之折算標準。偽造之「宏照傳
    播有限公司」薪資單三紙，為被告以七千元向「己○○」購
    買取得，已據被告供述在卷，為被告所有供本案犯罪所用之
    物，應依刑法第三十八條第一項第二款規定宣告沒收。至於
    其上偽造之印文，因本院已就薪資單為沒收之諭知，故不另
    為沒收。
據上論斷，應依刑事訴訟法第二百九十九條第一項前段、第三百
條，刑法第二百十六條、第二百十條、第三百三十九條第一項、
第三百二十條第一項、第五十五條、第五十一條第五款、第三十
八條第一項第二款、第四十一條第一項前段、第二項，罰金罰鍰
提高標準條例第一條前段、第二條，判決如主文。
本案經檢察官陳玉萍到庭執行職務。
中　　華　　民　　國　　94　　年　　4 　　月　　29　　日
                            臺灣臺北地方法院刑事第一庭
                                  審判長法  官 陳興邦
                                        法  官 劉素如
                                        法  官 林婷立
如不服本判決，應於收受送達後十日內向本院提出上訴書狀，其
未敘述上訴之理由者並得於提起上訴後十日內向本院補提理由書
。
                                        書記官 王曉雁
中　　華　　民　　國　　94　　年　　4 　　月　　29　　日
附錄本案論罪科刑法條全文
中華民國刑法第二百十六條
 (行使偽造變造或登載不實之文書罪)
行使第二百十條至第二百十五條之文書者，依偽造、變造文書或
登載不實事項或使登載不實事項之規定處斷。
中華民國刑法第二百十條
 (偽造變造私文書罪)
偽造、變造私文書，足以生損害於公眾或他人者，處五年以下有
期徒刑。
中華民國刑法第三百三十九條
 (普通詐欺罪)
意圖為自己或第三人不法之所有，以詐術使人將本人或第三人之
物交付者，處五年以下有期徒刑、拘役或科或併科一千元以下罰
金。
以前項方法得財產上不法之利益或使第三人得之者，亦同。
前二項之未遂犯罰之。
中華民國刑法第三百四十條
以犯第三百三十九條之罪為常業者，處一年以上七年以下有期徒
刑，得併科五萬元以下罰金。
中華民國刑法第三百二十條
 (普通竊盜罪、竊佔罪)
意圖為自己或第三人不法之所有，而竊取他人之動產者，為竊盜
罪，處五年以下有期徒刑、拘役或五百元以下罰金。
意圖為自己或第三人不法之利益，而竊佔他人之不動產者，依前
項之規定處斷。
前二項之未遂犯罰之。
 附表：
┌──┬─────┬──────┬───────────────┐
│編號│發票號碼  │消費日期    │  店址                        │
├──┼─────┼──────┼───────────────┤
│(一)  │UE00000000│ 92  5  6   │天成飯店（台北市○○○路）    │
├──┼─────┼──────┼───────────────┤
│(二)  │UQ00000000│ 92  5 16   │惠康百貨股份有限公司大同分陽公│
│    │          │            │司（台北縣汐止市○○路）      │
└──┴─────┴──────┴───────────────┘
